臺灣高等法院民事裁定　　　　　　　　　100年度抗字第883號
抗告人　吳典璋
　　　　張藍勻
　　　　　　　　共同送達代收人　葉蕙瑛
上列抗告人因與相對人陳俐如間假扣押事件，對於中華民國100
年4月26日臺灣臺北地方法院100年度全字第882號裁定提起抗告
，本院裁定如下：
    主  文
抗告駁回。
抗告費用新臺幣壹仟元由抗告人負擔。
    理  由
一、按為保障債權人及債務人之程序權，並使法院能正確判斷原
    裁定之當否，民事訴訟法第528條第2項固有關於假扣押裁定
    之抗告，抗告法院為裁定前，應使債權人及債務人有陳述意
    見機會之規定。惟為防止債務人在假扣押執行前處分或隱匿
    其財產，以達假扣押之保全目的，強制執行法第132條第1項
    明定：「假扣押或假處分之執行，應於假扣押或假處分之裁
    定送達同時或送達前為之」，而民事訴訟法第528條第4項規
    定：「准許假扣押之裁定，如經抗告者，在駁回假扣押聲請
    裁定確定前，已實施之假扣押執行程序不受影響」，該規定
    之立法意旨亦在保護債權人，避免債務人利用抗告程序脫產
    。是債權人為假扣押或假處分聲請，非經法院裁定准許並為
    假扣押或假處分執行同時或之後，不得預先通知債務人假扣
    押或假處分之聲請情事，以貫徹保護債權人之保全目的。查
    抗告人聲請本件假扣押，業經原裁定駁回，是原裁定尚未送
    達相對人知悉，故於本件抗告程序審理中，不應使相對人預
    先知悉假扣押聲請之情。且本院乃將抗告人之抗告駁回，並
    未損及相對人之權益，爰不通知相對人陳述意見，先予敘明
    。
二、次按「債權人就金錢請求或得易為金錢請求之請求，欲保全
    強制執行者，得聲請假扣押」、「假扣押，非有日後不能強
    制執行或甚難執行之虞者，不得為之」，民事訴訟法第522
    條第1項及第523條第1項分別定有明文。「請求及假扣押之
    原因，應釋明之。前項釋明如有不足，而債權人陳明願供擔
    保或法院認為適當者，法院得定相當之擔保，命供擔保後為
    假扣押」，民事訴訟法第526條第1、2項亦有明定。所謂釋
    明者，為當事人提出之證據未能使法院達於確信之程度，僅
    在使法院得薄弱之心證，信其事實上之主張大概為如此者即
    可。又「釋明事實上之主張者，得用可使法院信其主張為真
    實之一切證據。但依證據之性質不能即時調查者，不在此限
    」，民事訴訟法第284條定有明文。而所謂假扣押之原因，
    即債務人有日後不能強制執行或甚難執行之虞或應在外國為
    強制執行者是也。諸如債務人浪費財產、增加負擔、或就其
    財產為不利益之處分，將達於無資力之狀態、或移住遠地、
    逃匿無蹤或隱匿財產等情形均屬之。申言之，債權人就假扣
    押之原因，依法有釋明之義務，亦即需提出可使法院信其主
    張為真實之證據，必待釋明有所不足，而債權人陳明願供擔
    保後，始得准為假扣押，若債權人未釋明假扣押之原因，即
    不符假扣押之要件。
三、抗告人聲請暨抗告意旨略以：伊與相對人就伊女陳云琦訂有
    托兒協議書，其明知吳云琦患有呼吸道疾病，應負更高之照
    顧及注意義務，卻未善加照顧，並疏未注意吳云琦有發生呼
    吸性休克之情況，致吳云琦被發現時已死亡多時，喪失黃金
    搶救時間。其既以托嬰為業，即應具備照護嬰兒，並於緊急
    情況急救之基本技能，且其受伊委託24小時照護陳云琦，並
    收取高額費用，本應盡善良管理人之注意義務。其行為具有
    重大過失，並違反契約本旨，伊自得依民法第544條、第227
    條及第227條之1準用同法第192條至第195條規定、民法第18
    4條第1項前段、第192、194、195條規定及消費者保護法第7
    條規定請求相對人負損害賠償責任，即請求相對人給付醫藥
    及殯喪費用新臺幣（下同）113,890元、抗告人吳典璋扶養
    費2,622,890元、抗告人張藍勻扶養費3,782,735元，及慰撫
    金各150萬元，共計9,519,515元。伊已起訴請求，惟僅聲明
    在300萬元之範圍內對相對人之財產假扣押。又相對人以托
    嬰為業，每月薪資僅有幾萬元，衡諸常情，就高達9,519,51
    5元之賠償金當無全數清償可能，且據悉其個人財務狀況不
    佳，為免其將全部財產搬移隱匿，致日後有難以追償及強制
    執行之虞，本件顯有假扣押之必要。伊已就本件假扣押原因
    為釋明，若認仍有不足，願供擔保以代釋明，本此依民事訴
    訟法第522、523、525條等規定聲請對相對人之財產在300萬
    元之範圍內為假扣押。惟原裁定竟以伊未釋明假扣押原因而
    駁回伊前開聲請，然伊已釋明假扣押原因，且其對伊之聯繫
    要求均不理會，實難期日後有順利執行之可能。原裁定顯有
    不當。爰提起抗告請求廢棄原裁定，並准許伊假扣押之聲請
    云云。
四、經查，抗告人對相對人聲請假扣押，固提出托兒協議書、台
    大內科學講義、法醫學、長庚紀念醫院急診護理紀錄（均為
    影本，見原法院全字卷第9-19頁）為釋明，惟前開證據均僅
    能就本案請求為釋明。就假扣押之原因即日後有不能或甚難
    強制執行之虞，抗告人僅謂相對人之月薪只有幾萬元，依常
    情就高額賠償金無全數清償可能，且據悉其個人財務狀況不
    佳，為免其將全部財產搬移隱匿，致日後有難以追償及強制
    執行之虞，本件應具有假扣押之必要。且其對抗告人之聯繫
    要求均不理會，難期日後有順利執行之可能云云，而未提出
    相關證據釋明之。揆諸前開規定及實務見解，相對人仍須就
    假扣押之原因提出證據為釋明，經釋明不足後始能供擔保補
    足，相對人既未提出相關證據為釋明，則原法院以抗告人未
    釋明假扣押原因，裁定駁回其假扣押之聲請，依法即無不合
    。抗告意旨雖謂其已為釋明云云，惟依前開說明，即顯不足
    採。從而，原裁定依法並無不合之處，抗告意旨指摘原裁定
    不當，求予廢棄，為無理由，應予駁回，爰裁定如主文。
中    華    民    國   100    年    6     月    30    日
                    民事第十八庭
                        審判長法  官  湯美玉
                              法  官  丁蓓蓓
                              法  官  李慈惠
正本係照原本作成。
本裁定除以適用法規顯有錯誤為理由外，不得再抗告。如提起再
抗告，應於收受後10日內委任律師為代理人向本院提出再抗告狀
。並繳納再抗告費新台幣１千元。
中    華    民    國   100    年    7     月    1     日
                              書記官  王敬端